臺灣高等法院臺中分院民事判決
111年度上字第358號
上訴人即附
帶被上訴人  蘇曉貞

訴訟代理人  張仕賢律師
上訴人即附
帶被上訴人  華盛營建工程股份有限公司

法定代理人  蘇成達

訴訟代理人  羅閎逸律師
            詹明潔律師
被上訴人即  
附帶上訴人  鄭淑鈴  陳明送達：新北市○○區○○路○段000 

訴訟代理人  李後政律師
上列當事人間請求損害賠償事件，上訴人對於中華民國111年5月
27日臺灣臺中地方法院109年度重訴字第541號第一審判決提起上
訴，被上訴人為附帶上訴，本院於111年11月22日言詞辯論終結
，判決如下：  
    主      文
一、上訴駁回。　
二、原判決關於駁回附帶上訴人後開第三項之訴部分，及該部分
    訴訟費用之裁判均廢棄。
三、附帶被上訴人應再連帶給付附帶上訴人新臺幣60萬元，及自
    民國111年8月20日起至清償日止，按週年利率百分之5計算
    之利息。
四、其餘附帶上訴駁回。　　
五、第一、二審訴訟費用，關於上訴部分，由上訴人連帶負擔；
    關於附帶上訴部分，由附帶被上訴人連帶負擔百分之60，餘
    由附帶上訴人負擔。
六、本判決所命給付部分，於附帶上訴人以新臺幣20萬元供擔保
    後得假執行，但附帶被上訴人如以新臺幣60萬元預供擔保，
    得免為假執行。
    事實及理由
一、被上訴人即附帶上訴人甲○○主張：伊原任職交通部鐵路改建
    工程局中部工程處（現改制為：交通部鐵道局中部工程處，
    下分別稱鐵改局、中工處）主計室主任，負責工程估驗及計
    價。中工處第二工程段負責之「臺中都會區鐵路高架捷運化
    計畫」之「CCL531標松竹站、太原站、精武站、五權站及大
    慶站車站主體工程」（下稱531標工程）於民國101年6月29
    日由華盛營建工程股份有限公司（下稱華盛公司）得標，惟
    531標工程之施作有遲延情事，經伊認定應予計罰逾期違約
    金。乙○○原任職華盛公司董事長特助兼531標工程之職業安
    全衛生業務主管，負責應酬打點531標工程相關之公務員。
    乙○○為使華盛公司得免予計罰逾期違約金，即透過○○○指示○
    ○○、○○○、○○○（已歿）、○○○（下合稱○○○等4人）於104年4
    月至6月間跟蹤伊，欲藉由拍攝不利於伊之照片迫使伊離去
    原職而未果。乙○○遂與○○○、○○○等4人（下合稱○○○等5人）
    共同基於剝奪他人行動自由之意思，由○○○、○○○、○○○於104
    年7月27日上午8時39分許，自臺中市東區復興路靠近南京二
    街處，將伊強押至新竹縣竹東鎮火葬場附近某工寮內，強拍
    伊裸照，並以「叫妳好好工作，不要多管閒事，不要報警，
    如果報警，就將裸照PO上網流傳」等語恐嚇伊，剝奪伊行動
    自由至同日上午11時29分許，侵害伊之自由權及隱私權（下
    稱系爭侵權行為），致伊精神上受有極大之痛苦，並因此變
    更生涯規劃，自請調任他職。乙○○為系爭侵權行為之主謀，
    應負擔90％之責任，並與華盛公司負連帶損害賠償責任。爰
    依民法第184條第1項前段、第188條第1項、第195條第1項規
    定，求為命乙○○、華盛公司連帶給付伊新臺幣（下同）340
    萬元本息之判決。（甲○○起訴請求乙○○、華盛公司連帶給付
    1,000萬元本息，經原審判決乙○○、華盛公司應連帶給付240
    萬元本息，並駁回甲○○其餘請求，乙○○、華盛公司不服上訴
    ，甲○○亦提起一部附帶上訴，求為乙○○、華盛公司連帶再給
    付100萬元本息，則原審駁回甲○○請求而其未聲明不服之部
    分，即非本院審理範圍，以下不為論述。）
二、乙○○、華盛公司辯以：乙○○僅於104年6月26日以前，參與監
    看甲○○有無提早下班或其他違背職務之行為，並未參與系爭
    侵權行為。縱認乙○○有參與系爭侵權行為，甲○○之裸照並未
    遭公開散布，且其人身自由僅受限制3個小時，並未受到任
    何肉體上之凌虐；甲○○提出之診斷證明書所示初診時間與系
    爭侵權行為時間相距久遠，難認其罹患憂鬱症與系爭侵權行
    為有關；乙○○應與其他共同侵權行為人平均分攤損害賠償責
    任，且甲○○對○○○等5人之侵權行為損害賠償請求權已罹於消
    滅時效，應扣除○○○等5人應分擔之債務額，原判決認定之慰
    撫金數額過高。乙○○與甲○○間並無業務往來關係，系爭侵權
    行為與乙○○在華盛公司之職務無關，僅屬乙○○個人之犯罪行
    為，客觀上無執行職務之外觀，華盛公司無需依民法第188
    條第1項規定負連帶賠償責任。
三、原審為甲○○一部勝訴、一部敗訴之判決，即判命乙○○、華盛
    公司應連帶給付甲○○240萬元，及自106年11月8日起至清償
    日止按週年利率5％計算之利息；另駁回甲○○逾上開部分之訴
    。乙○○、華盛公司就其敗訴部分均提起上訴，上訴聲明為：
    ㈠原判決不利乙○○、華盛公司部分廢棄；㈡上開廢棄部分，甲
    ○○於第一審之訴駁回。甲○○則答辯聲明：乙○○、華盛公司之
    上訴均駁回。另甲○○就其敗訴部分提起一部附帶上訴，並附
    帶上訴聲明：㈠原判決關於駁回後開第㈡項之訴部分廢棄；㈡
    乙○○、華盛公司應再連帶給付甲○○100萬元，及自民事附帶
    上訴狀繕本送達翌日起至清償日止按週年利率5％計算之利息
    ；㈢願供擔保，請准宣告假執行。乙○○、華盛公司則答辯聲
    明：㈠附帶上訴駁回；㈡如受不利判決，願供擔保，請准宣告
    免為假執行。
四、本件經原審爭點整理及協議簡化爭點之結果如下，兩造於本
    院並同意予以援用：（見原審卷二第16至20頁、第111頁，
    本院卷第185頁）　　
  ㈠兩造不爭執事項：
  ⒈中工處第二工程段負責之臺中都會區鐵路高架捷運化計畫於1
    01年6月間發包並興建，其中「CCL631標豐原站、豐南站、
    潭子站、頭家厝車站主體工程」（下稱000標工程）由訴外
    人○○營造股份有限公司（下稱○○公司）於101年6月28日得標
    ，531標工程由華盛公司於101年6月29日得標。乙○○在華盛
    公司之職稱為531標工程職業安全衛生業務主管，甲○○則為
    中工處主計室主任，負責工程估驗、計價。○○○則為○○建設
    有限公司（下稱○○公司）之負責人，與華盛公司在新竹地區
    有合作興建建案。○○○為承紘工程有限公司負責人，其曾在
    華盛公司及華盛公司之關係企業永大正營造股份有限公司任
    職。而○○○、○○○、○○○則均為○○○之小弟，其等均居住、活動
    於新竹地區，與臺中並無地緣關係。
　⒉於103年12月間，531標工程第1階段範圍尚由華盛公司持續施
    作中，訴外人即承辦631標工程監造項目之○○工程顧問股份
    有限公司（下稱○○公司）、承辦細部設計之台灣○○工程顧問
    股份有限公司（下稱○○公司）均持「特定條款並未規定於工
    程契約之主文，僅為管控與各鄰標施工介面間施工項目應先
    行完成時間之補充說明，與契約主文規定之應完工期限無涉
    ，不應處以逾期違約金」之主張，並表示華盛公司承攬之53
    1標工程契約特定條款亦定有應先行施作完成項目（即NTP1+
    390、NTP1+480）之規定，應比照辦理不予計罰逾期違約金
    。惟甲○○認為特定條款亦屬契約之一部分，承包商未依特定
    條款規定完成工程任何部分之交付期限，即應計罰逾期違約
    金。乙○○以不詳方式取得甲○○與同在鐵改局任職之訴外人○○
    ○正在交往之訊息，並誤認○○○為已婚身分，乃經由○○○邀約○
    ○○等4人監看與偷拍甲○○，企圖藉由甲○○於上班時間蹺班與
    已婚男子○○○約會之照片，向媒體爆料以打擊甲○○，迫使甲○
    ○離去原職。○○○等4人乃密集於104年4月16日、104年4月20
    日、104年4月21日、104年4月22日、104年5月11日等，自新
    竹地區駕駛車牌號碼0000-00號自用小客車（下稱犯案汽車
    ）至中工處及甲○○之宿舍跟蹤及偷拍甲○○。期間乙○○會在不
    固定時間打電話給○○○，命其等認真監看。○○○於乙○○至監看
    現場時，會向乙○○回報監看成果，乙○○並會告知甲○○之行程
    ，並交待要盯緊甲○○。惟因甲○○並無蹺班約會之情事，致其
    等偷拍舉動並無所獲。
　⒊復於104年5月初，○○○透過時任新竹市警察局少年隊偵查佐之
    友人即訴外人○○○查詢甲○○及○○○之戶籍資料，○○○以其個人
    使用之公務帳號「00000000」登入警政署知識聯網查詢應用
    系統內，並連結至戶役政電子閘門，因○○○並未提供甲○○之
    身分證字號，致查得名為甲○○之個人資料共有60餘筆，未能
    特定出○○○請託查詢甲○○之個人資料究係何筆。嗣經○○○告知
    ○○○之年齡約為50餘歲後，○○○即查得○○○個人基本資料，並
    以手機翻拍電腦螢幕所顯示之○○○個人基本資料畫面，於104
    年5月13日、14日間之某時許，將其手機所翻拍之○○○個人基
    本資料畫面出示予○○○觀看。○○○則以手機翻拍，並於104年5
    月16日，以其手機傳送至乙○○持用之手機內。乙○○至此知悉
    ○○○之婚姻狀況實係喪偶，而非原以為之已婚。
　⒋乙○○得知○○○並無配偶之事實後，其欲偷拍並向媒體爆料甲○○
    與已婚同事○○○交往之計畫自無從實現，○○○命○○○等4人持續
    於104年6月22日至104年6月26日等5日，自新竹駕車至臺中
    監看及偷拍甲○○，希能取得甲○○蹺班與○○○幽會之畫面打擊
    甲○○，惟仍一無所獲。○○○遂於104年6月底邀約○○○、○○○至○
    ○公司，告知○○○、○○○要強押甲○○並拍攝裸照。嗣於104年7
    月初，○○○等4人共同商議要強押甲○○並拍攝裸照及恐嚇甲○○
    。但○○○因腰椎舊疾預計於104年7月22日前往光田綜合醫院
    沙鹿院區住院，並於104年7月23日進行手術，無法親自執行
    。○○○、○○○、○○○因前曾隨同○○○監看及偷拍甲○○，對於甲○○
    之生活作息及上、下班行經路線甚為熟稔，乃決定由○○○、○
    ○○、○○○執行強押甲○○拍攝裸照之計畫，並由○○○居中聯繫。
    ○○○等5人即共同基於剝奪他人行動自由之犯意聯絡，由○○○
    、○○○、○○○3人先後於104年7月21日、104年7月24日駕駛犯
    案汽車，至甲○○上開辦公室及宿舍附近，欲強押甲○○至新竹
    ，卻均因未遇甲○○或未有適當時機致未能成功。嗣於104年7
    月27日上午6時30分許，○○○、○○○、○○○在新竹縣二重埔地區
    之○○○榔攤（下稱○○○榔攤）集合後，由○○○駕駛犯案汽車搭
    載○○○、○○○，在前往國道交流道途中之山區先改懸掛00-000
    0號車牌後再行駛國道下中清交流道進入臺中市，於同日上
    午7時56分許抵達甲○○之宿舍附近守候，嗣於同日上午8時39
    分許，甲○○獨自騎乘自行車自其宿舍欲前往中工處上班途中
    ，行經臺中市東區復興路靠近南京二街附近，○○○、○○○、○○
    ○認機不可失，遂頭戴套頭式毛帽，由○○○自路旁駛出擋在甲
    ○○前方，甲○○因驚嚇而跌倒，○○○手持電擊棒與○○○下車攔下
    甲○○，○○○強押甲○○上車坐在副駕駛座後方，並以白色塑膠
    束帶將甲○○雙手綁在背後，再以布製的深色口罩蒙住甲○○眼
    睛，旋上國道1號高速公路往新竹方向行駛，迨於同日上午1
    0時許至新竹縣竹東鎮火葬場附近工寮，其等將甲○○帶至房
    間內坐在椅子上，由○○○在房間外把風，○○○揭開口罩及剪開
    塑膠束帶，○○○、○○○再命甲○○褪去衣物，供其等拍攝裸照，
    而使甲○○行此無義務之事，○○○並依○○○之交代，以「叫妳好
    好工作，不要多管閒事，不要報警，如果報警，就將裸照PO
    上網流傳」等語恫嚇甲○○。○○○、○○○、○○○拍攝甲○○之裸照
    後，再度以口罩蒙住甲○○眼睛，由○○○駕車搭載○○○、○○○及
    甲○○，先至○○○榔攤，○○○下車後，迄至同日上午11時29分許
    ，至桃園市○○區○○街0號前，○○○對甲○○說「好好工作，不要
    多管閒事」等語，任甲○○自行離去後返回○○○榔攤，甲○○並
    因而受有左上臂挫傷淤血約10×8公分，左大腿挫傷淤血約5×
    5公分。○○○則另於當日駕車至光田綜合醫院沙鹿院區，將拍
    得甲○○裸照之記憶卡交予○○○，○○○再於同年8月2日至4日間
    某日將該記憶卡交予○○○，○○○因另案遭通緝至今，該記憶卡
    因此不知去向。○○○（當時在住院）、○○○、○○○、○○○、○○○
    （當時沒有在場）共同以此等強暴方式，自104年7月27日上
    午8時39分許起至同日上午11時29分許，剝奪甲○○之行動自
    由約3小時。
　㈡本件爭點：
  ⒈乙○○有無指示○○○等5人剝奪甲○○之行動自由並強拍裸照？
　⒉甲○○得請求損害賠償之對象及數額為何？
　⒊乙○○以○○○等5人對甲○○之賠償義務已罹於消滅時效為由，主
    張其同免責任，有無理由？
五、得心證之理由：　　
　㈠乙○○確有指示○○○等5人剝奪甲○○之行動自由並強拍裸照之侵
    權行為：
　⒈華盛公司於103年12月間施作531標工程第1階段範圍時，○○公
    司及○○公司均持「特定條款並未規定於工程契約之主文，僅
    為管控與各鄰標施工介面間施工項目應先行完成時間之補充
    說明，與契約主文規定之應完工期限無涉，不應處以逾期違
    約金」之主張，並表示華盛公司承攬之531標工程契約特定
    條款亦定有應先行施作完成項目（即NTP1+390、NTP1+480）
    之規定，應比照辦理不予計罰逾期違約金。惟甲○○認為特定
    條款亦屬契約之一部分，承包商未依特定條款規定完成工程
    任何部分之交付期限，即應計罰逾期違約金。兩方意見顯有
    不一。乙○○以不詳方式取得甲○○與○○○正在交往之訊息，並
    誤認○○○為已婚身分，乃經由○○○邀約○○○等4人監看與偷拍甲
    ○○，企圖藉由甲○○於上班時間蹺班與○○○約會之照片，向媒
    體爆料以打擊甲○○，迫使甲○○離去現職。○○○等4人乃密集於
    104年4月16日、4月20日、4月21日、4月22日、5月11日等日
    ，自新竹地區駕駛犯案汽車至中工處及甲○○宿舍跟蹤及偷拍
    甲○○，期間乙○○會在不固定時間打電話給○○○，命其等認真
    監看。○○○於乙○○至監看現場時，會向乙○○回報監看成果，
    乙○○並會告知甲○○之行程，並交待要盯緊甲○○。惟因甲○○並
    無蹺班約會之情事，致其等偷拍舉動並無所獲等節，為兩造
    所不爭執（不爭執事項⒉參照），堪信為真。足見乙○○確實
    係為了使甲○○離開中工處主計室，而透過○○○指示○○○等4人
    監看與偷拍甲○○，企圖藉由蒐集甲○○之醜聞向媒體爆料以打
    擊甲○○，以避免華盛公司受罰逾期違約金。況○○○為新竹地
    區人士，與華盛公司之關係至多僅為曾經合作過廠商負責人
    ，而與531標工程無涉，更與甲○○毫無關係；○○○等4人亦均
    活動於新竹地區，與臺中並無地緣關係，亦與甲○○毫無關係
    ，足認○○○等5人自身並無監看與偷拍甲○○之動機。僅乙○○受
    僱於華盛公司，為避免甲○○堅持計罰華盛公司逾期違約金，
    而有動機蒐集對於甲○○不利之證據。又○○○等5人關於甲○○之
    行程及資訊，均係來自乙○○，乙○○甚至會不固定時間打電話
    給○○○，確認○○○等4人有無認真監看甲○○，益徵乙○○確為實
    際主導監看與偷拍甲○○之人，並透過○○○指示○○○等4人而實
    際執行監看與偷拍甲○○。
　⒉○○○復於104年5月初透過○○○查詢甲○○及○○○之戶籍資料，○○○
    以其個人使用之公務帳號00000000登入警政署知識聯網查詢
    應用系統內，並連結至戶役政電子閘門查得○○○個人基本資
    料後，遂以手機翻拍電腦螢幕所顯示之○○○個人基本資料畫
    面，並於104年5月13日、14日間之某時許，將其手機所翻拍
    之○○○個人基本資料畫面出示予○○○觀看，並由○○○以手機翻
    拍。○○○旋於104年5月16日以其手機傳送至乙○○持用之手機
    內，乙○○至此知悉○○○之婚姻狀況實係喪偶，而非原以為之
    已婚；乙○○得知○○○並無配偶之事實後，其欲偷拍並向媒體
    爆料甲○○與已婚同事○○○交往之計畫自無從實現。○○○遂命○○
    ○等4人持續於104年6月22日至26日等5日，自新竹駕車南下
    臺中監看與偷拍甲○○，希能取得甲○○蹺班與○○○幽會之畫面
    打擊甲○○，惟仍一無所獲等節，亦為兩造所不爭執（不爭執
    事項⒊、⒋參照）。更可證乙○○確實係主導監看與偷拍甲○○之
    人，否則○○○不會一取得○○○之個人基本資料，旋向乙○○報告
    ○○○並非已婚，並將監看與偷拍之重點，改為取得甲○○蹺班
    與○○○幽會之畫面，益徵乙○○確實係透過○○○指示○○○等4人實
    際監看與偷拍甲○○。然乙○○及○○○等5人自104年4月16日起至
    104年6月26日為止，始終未取得甲○○翹班與○○○約會之照片
    ，或足使甲○○自中工處離職之不利畫面。
　⒊○○○另於104年6月底邀約○○○、○○○至○○公司，告知○○○、○○○要
    強押甲○○並拍攝裸照。嗣於104年7月初，○○○等4人共同商議
    要強押甲○○並拍攝裸照恐嚇甲○○。但○○○因腰椎舊疾無法親
    自執行，○○○、○○○、○○○因前曾隨同○○○監看及偷拍甲○○，對
    於甲○○之生活作息及上、下班行經路線甚為熟稔，乃決定由
    ○○○夥同○○○、○○○執行強押甲○○拍攝裸照之計畫，並由○○○居
    中聯繫。○○○、○○○、○○○先後於104年7月21日、24日駕駛犯
    案汽車，至中工處及甲○○宿舍附近，欲強押甲○○至新竹，卻
    均因未遇甲○○或未有適當時機致未能成功。嗣於104年7月27
    日6時30分許，○○○、○○○、○○○在新竹縣二重埔○○○榔攤集合
    後，由○○○駕駛犯案汽車搭載○○○、○○○，在前往國道交流道
    途中之山區先改懸掛00-0000號車牌後，再行駛國道下中清
    交流道進入臺中市，於同日上午7時56分許抵達甲○○宿舍附
    近守候，嗣於同日上午8時39分許，甲○○獨自騎乘自行車自
    甲○○宿舍欲前往中工處上班途中，行經臺中市東區復興路靠
    近南京二街附近，○○○、○○○、○○○認機不可失，遂頭戴套頭
    式毛帽，由○○○自路旁駛出擋在甲○○前方，甲○○因驚嚇而跌
    倒，○○○手持電擊棒與○○○下車攔下甲○○，○○○強押甲○○上車
    坐在副駕駛座後方，並以白色塑膠束帶將甲○○雙手綁在背後
    ，再以布製的深色口罩蒙住甲○○眼睛，旋上國道1號高速公
    路往新竹方向行駛，迨於同日上午10時許至新竹縣竹東鎮火
    葬場附近工寮，其等將甲○○帶至房間內坐在椅子上，由○○○
    在房間外把風，○○○揭開口罩，剪開雙手塑膠束帶，○○○、○○
    ○命甲○○褪去衣物，供其等拍攝裸照，而使甲○○行此無義務
    之事，○○○並依○○○之交代，以「叫妳好好工作，不要多管閒
    事，不要報警，如果報警，就將裸照PO上網流傳」等語恫嚇
    甲○○。○○○、○○○、○○○拍攝甲○○之裸照後，再度以口罩蒙住
    甲○○眼睛，由○○○駕車搭載○○○、○○○及甲○○，先至○○○榔攤，
    ○○○下車後，迄至同日上午11時29分許，至桃園市○○區○○街0
    號前，○○○對甲○○說「好好工作，不要多管閒事」等語，任
    甲○○自行離去後返回○○○榔攤，甲○○並因而受有左上臂挫傷
    淤血約10×8公分，左大腿挫傷淤血約5×5公分。○○○則另於當
    日駕車至臺中光田綜合醫院沙鹿院區，將拍得甲○○裸照之記
    憶卡交予○○○，○○○再於同年8月2日至4日間某日將甲○○裸照
    電子檔之記憶卡交予○○○，○○○因另案遭通緝至今，該記憶卡
    因此不知去向等節，亦為兩造所不爭執（不爭執事項⒋參照
    ）。參以乙○○係實際主導監看與偷拍甲○○之人，企圖蒐集對
    甲○○不利之照片以迫使甲○○離去現職，○○○等5人則係受乙○○
    指示而實際執行監看與偷拍甲○○之人，與甲○○並無利害關係
    ，業如前述，是僅乙○○有動機強押甲○○並拍攝裸照。衡諸常
    情，○○○等5人應無甘冒刑事重罰之風險，在沒有乙○○指示之
    情形下，無緣無故將甲○○綁走並拍攝裸照。顯見乙○○係因○○
    ○等4人跟監長達2個多月均無法取得對甲○○不利之照片，然5
    31標工程即將進入最後驗收及計罰違約金之階段，遂指示○○
    ○等5人以更激烈之手段，將甲○○綁走並拍攝裸照，藉此迫使
    甲○○離去現職，而達到乙○○一開始指示○○○等5人跟監偷拍甲
    ○○之目的，最後甲○○亦確實於案發後離去現職。另佐以○○○
    及○○○均依○○○之交代，對甲○○表示「好好工作，不要多管閒
    事」等語，為兩造所不爭執（不爭執事項⒋參照），足見○○○
    等5人確實並非無緣無故將甲○○擄走並拍攝裸照，而係與甲○
    ○職務上所負責之531標工程有關，難認係○○○等5人自行起意
    將甲○○擄走並拍攝裸照，益徵乙○○確實有指示○○○等5人剝奪
    甲○○之行動自由並強拍裸照甚明。
　⒋乙○○並因上開行為，經原法院105年度訴字第0000號刑事判決
    認定犯共同妨害自由罪，並判處有期徒刑2年6月，嗣乙○○不
    服提起上訴，然迭經本院109年度上訴字第0000號、最高法
    院110年度台上字第0000號刑事判決駁回乙○○上訴而確定等
    情，有上開刑事判決在卷可憑（見原審卷一第85至167頁、
    第465至517頁，原審卷二第33至39頁、第113至117頁），乙
    ○○亦已因該判決結果於臺中女子監獄執行中，為兩造所不爭
    執（本院卷第182頁），並經本院調卷查核無訛。是乙○○確
    有指示○○○等5人為剝奪甲○○之行動自由並強拍裸照之行為，
    而侵害甲○○之自由權及隱私權，自堪認定。
  ⒌乙○○雖辯以：伊未教唆○○○為系爭侵權行為，且實際下手之人
    為○○○，相關共犯在刑事案件中也都說是○○○教唆他們去剝奪
    甲○○之行動自由，並沒有講到伊，卻認定伊為主謀，毫無道
    理，況甲○○就531標工程除乙○○外，也跟○○○有恩怨，不無可
    能是○○○教唆的云云。然乙○○確為實際唆使○○○等5人下手實
    施之主謀，業據本院認定如前。且乙○○亦自承：伊並無證據
    可證明○○○等5人是○○○所教唆等語（見本院卷第183頁），則
    乙○○此部分所辯自屬空言否認，要難採信。
　㈡甲○○得請求損害賠償之對象應為乙○○及華盛公司：
  ⒈按因故意或過失，不法侵害他人之權利者，負損害賠償責任
    ，民法第184條第1項前段定有明文。查，乙○○指示○○○等5人
    跟監偷拍及剝奪甲○○之行動自由、強拍裸照並為恐嚇之系爭
    侵權行為，核係不法侵害甲○○之自由權及隱私權，乙○○自應
    對甲○○負損害賠償責任。
　⒉按受僱人因執行職務，不法侵害他人之權利者，由僱用人與
    行為人連帶負損害賠償責任，第188條第1項前段亦有明定。
    揆其立法旨趣，乃因日常生活中，僱用人恆運用受僱人為其
    執行職務而擴張其活動範圍及事業版圖，以獲取利益、增加
    營收；基於損益兼歸之原則，自應加重其責任，使其連帶承
    擔受僱人不法行為所造成之損害，俾符事理之平；且僱用人
    在經濟上恆比受僱人具有較充足之資力，令僱用人與受僱人
    連帶負損害賠償責任，亦可使被害人獲得較多賠償之機會，
    以免求償無著，有失公平。又依一般社會觀念，若其人確有
    被他人使用，從事一定之事務而受其監督之客觀事實存在，
    不問有無契約關係或報酬，及名稱為何，均屬民法第188條
    之受僱人（最高法院108年度台上字第768號判決意旨參照）
    。經查：
　⑴華盛公司雖辯稱：乙○○係在華盛公司專職擔任職業安全衛生
    業務主管，乙○○透過○○○指示○○○等4人跟監及偷拍甲○○，僅
    是為了取得向媒體爆料之內容，均非乙○○之職務範圍，華盛
    公司不須負僱用人連帶賠償責任云云。然乙○○受僱於華盛公
    司，為兩造所不爭執。且以乙○○就其有經由○○○指示○○○等4
    人跟拍甲○○乙節並不爭執（見本院卷第382頁）觀之，若其
    僅在華盛公司擔任職業安全衛生業務主管，則531標工程是
    否有逾期完工之情形及是否因此遭中工處計罰違約金，本均
    非乙○○之職務範圍，甲○○是否在中工處擔任主計室主任，更
    與乙○○毫無關係，乙○○自無可能會基於非職業安全衛生業務
    之原因，僅為了使甲○○離去現職，而甘冒刑事責任之風險，
    透過○○○指示○○○等4人跟拍甲○○，甚至再指示○○○等5人綁走
    甲○○並強拍裸照；且乙○○若僅在華盛公司擔任職業安全衛生
    業務主管，怎會有動機或必要透過○○○指示○○○等4人跟拍甲○
    ○，企圖藉由甲○○於上班時間蹺班與○○○約會之照片，向媒體
    爆料以打擊甲○○，迫使甲○○離去現職，此種種均與常情不符
    。堪認乙○○於華盛公司實際負責之職務範圍，並非僅有職業
    安全衛生業務主管之職務內容，尚應包含華盛公司531標工
    程整體能否順利完成驗收並免遭中工處計罰違約金。則華盛
    公司就乙○○職務上之行為自應基於僱用人身分負連帶損害賠
    償責任。
　⑵華盛公司雖又辯稱：職業安全衛生業務主管必須專職不得兼
    職，乙○○擔任職業安全衛生業務主管，自無可能再任職其他
    職務云云。然乙○○於華盛公司之職務範圍應包含華盛公司53
    1標工程整體能否順利完成驗收並免遭中工處計罰違約金，
    業據本院認定如前。縱華盛公司係因法規要求職業安全衛生
    業務主管必須專職不得兼職，而未使乙○○掛名其他職稱，然
    若僅因乙○○掛名職業安全衛生業務主管，而逕認其所為均非
    其職務範圍之內，無異以名害實，顯非事理之平。揆諸前揭
    說明，應不問乙○○職稱為何，只要乙○○確有被華盛公司使用
    ，從事一定之事務而受其監督之客觀事實存在，即屬民法第
    188條所定之受僱人，始符該條之立法精神。況乙○○係因甲○
    ○認為特定條款亦屬契約之一部分，華盛公司未依特定條款
    規定完成工程任何部分之交付期限，即應計罰逾期違約金，
    而計畫迫使甲○○離去現職，若乙○○確實達成其目的，亦僅華
    盛公司因此受有免予計罰逾期違約金之利益，反觀乙○○自身
    難認在531標工程受有何利益可言，甚至將因此受刑事之訴
    追，益徵乙○○確有被華盛公司使用，而從事使華盛公司承攬
    之531標工程得以順利完成驗收等職務之事實，目的係為了
    使華盛公司得受有免予計罰逾期違約金之利益，客觀上乙○○
    亦係以華盛公司之受僱人並執行上開職務自居，此觀甲○○遭
    綁走並強拍裸照後，○○○及○○○均依○○○之交代，對甲○○表示
    「好好工作，不要多管閒事」等語，益為明瞭。是乙○○指示
    ○○○等5人將甲○○綁走並強拍裸照，企圖迫使甲○○離開現職，
    並使華盛公司因此受有免予計罰逾期違約金之利益，客觀上
    乙○○確有被華盛公司使用並執行上開職務之事實，應堪認定
    。乙○○因執行華盛公司上開職務，不法侵害甲○○之自由權及
    隱私權，華盛公司未能證明其選任監督已盡相當之注意，或
    縱加以相當之注意而仍不免發生損害，是華盛公司即應依民
    法第188條規定，負僱用人連帶賠償責任。華盛公司所辯，
    於法未合，要無可採。
　㈢甲○○因系爭侵權行為所受損害之金額為600萬元：
　⒈按不法侵害他人之身體、健康、名譽、自由、信用、隱私、
    貞操，或不法侵害其他人格法益而情節重大者，被害人雖非
    財產上之損害，亦得請求賠償相當之金額，民法第195條第1
    項前段亦有明定。而非財產上損害賠償，其核給之標準，固
    與財產上損害之計算不同，但亦應依調查證據所得心證，斟
    酌雙方身分、地位及資力與加害之程度，暨其他各種情形，
    核定相當之數額（最高法院97年度台上字第0000號判決意旨
    參照）。又受僱人因執行職務，不法侵害他人之權利，被害
    人依民法第195條及第188條第1項規定，請求受僱人及其僱
    用人連帶賠償相當金額之慰撫金時，法院對於慰撫金之量定
    ，應斟酌該受僱人及應負連帶賠償責任之僱用人暨被害人之
    身分、地位及經濟狀況等關係定之，不得僅以被害人與實施
    侵權行為之受僱人之資力為衡量之標準（最高法院104年度
    台上字第000號判決意旨參照）。查，乙○○任職於華盛公司
    ，基於其職務上行為及華盛公司之利益，而指示○○○等5人跟
    監偷拍及剝奪甲○○之行動自由、強拍裸照並為恐嚇之系爭侵
    權行為，顯係不法侵害甲○○之自由權及隱私權，甲○○因而請
    求乙○○及華盛公司連帶賠償精神慰撫金，自屬有據。
　⒉本院審酌乙○○僅因身為公務人員之甲○○就其公務職責認為特
    定條款亦屬契約之一部分，華盛公司未依特定條款規定完成
    工程任何部分之交付期限，應予計罰逾期違約金，竟指示○○
    ○等5人將甲○○綁走並強拍裸照，企圖以此影響公務及公共工
    程之執行，顯然目無法紀，所為極不可取，加害程度顯屬重
    大。且迄未與甲○○達成和解，並始終否認有指示○○○等5人將
    甲○○綁走並強拍裸照之行為，反將責任推諉至○○○等5人身上
    ，顯見乙○○自始均未誠心悔悟。而甲○○身為中工處主計室主
    任，恪遵法律並為維護公共工程品質而嚴格把關，善盡其職
    責，卻無端遭乙○○指示○○○等5人為上開行為，致甲○○尊嚴遭
    嚴重貶損，身心俱創，甲○○並因此請調他職，堪認甲○○之精
    神確實因乙○○上開行為而受有相當痛苦；復參酌甲○○為54年
    次，大學畢業，現職為交通部高速公路局某工程分局簡任主
    計主任，月薪約9萬元，現單身，要扶養母親；乙○○為65年
    次，大學畢業，本件事發時為華盛公司員工，之後即為家庭
    主婦，現在監服刑中，經濟小康，已婚，小孩已是大學生（
    見本院卷第382至383頁）；兼衡甲○○107、108年度所得總額
    分別為1,376,662元、1,333,061元，名下有不動產及投資共
    12筆，財產現值為1,151,275元；乙○○107、108年度所得總
    額分別為482,317元、495,120元，名下無不動產及投資；華
    盛公司107、108年度所得總額分別為1,444,511元、1,343,5
    59元，名下有不動產及投資共23筆，財產現值為87,323,500
    元等情，有兩造之財產歸戶資料足憑（另外放證物袋）。再
    衡酌兩造之身分、地位、經濟狀況及系爭侵權行為不但擄人
    剝奪行動自由及強拍裸照等侵害情節嚴重，此前跟監偷拍甲
    ○○長達2個月，期間更動用警員違法查閱個資，全無法紀，
    違法侵擾情節亦屬重大等一切情狀。而認甲○○請求非財產上
    之損害賠償應以600萬元為妥適，逾此數額之請求，即屬無
    據。
　⒊乙○○雖辯以：司法實務上，縱使有人遭受圍毆致死或殘廢，
    也不可能判決高達600萬元之精神慰撫金，本件縱認甲○○之
    自由權及隱私權有因系爭侵權行為而受損，但甲○○之裸照並
    未遭公開散布，人身自由受限制之時間僅有3小時，且無肉
    體凌虐，其請求賠償金額1,000萬元、原審判決600萬元均屬
    過高，該金額已背離一般社會通念云云。然非財產上損害賠
    償之核給，本應依循個案中之調查證據所得心證，及雙方身
    分、地位、資力、加害程度等情狀，而無一定標準，人身價
    值亦屬無價，不能單以一條人命值多少錢之想法作為核定精
    神慰撫金之標準。乙○○無視甲○○擔任公務員之職務，而教唆
    ○○○等5人對甲○○為系爭侵權行為，顯然未將公務員、國家公
    權力、刑事法律責任等法律規範看在眼裡，而藐視公務員維
    護國家利益之職責，其侵權行為之態樣甚為嚴重；甲○○身為
    國家公務員，把關531標工程之公費審核，理應基於職責維
    護國家利益，且531標工程更是臺灣鐵路局臺中鐵路高架化
    之主體工程，對於臺中市民甚或鐵路用路人之權益影響甚深
    ，若甲○○受迫放水使工程拖延工期或廠商得以偷工減料，非
    但臺中市民或鐵路用路人權益受損，臺灣鐵路局之形象亦受
    影響，公務員之廉潔操守更是會受人質疑，甲○○基於公務員
    身分，保守國家、市民及個人權益，卻遭乙○○教唆○○○等5人
    為系爭侵權行為，其所受損害與一般打架互毆等情實無從相
    比，乙○○未慮及本件個案之特殊性，單以「一般人被打死也
    不用賠這麼多錢」為辯，實不可採。
　㈣乙○○得以○○○等5人對甲○○之賠償義務已經時效完成為由，免
    除50％之責任，則乙○○、華盛公司應賠償甲○○之金額為300萬
    元：
　⒈按債權人向連帶債務人中之一人免除債務，而無消滅全部債
    務之意思表示者，除該債務人應分擔之部分外，他債務人仍
    不免其責任。前項規定，於連帶債務人中之一人消滅時效已
    完成者準用之，民法第276條亦有明定。準此，連帶債務就
    消滅時效已完成之債務人應分擔部分，他債務人既同免其責
    任，則於命他債務人為給付時，即應將已罹於消滅時效之債
    務人應分擔之債務額先行扣除，不問該債務人是否援用時效
    利益為抗辯，而異其法律效果，始能避免他債務人於給付後
    ，再向該債務人行使求償權，反使法律關係趨於複雜及剝奪
    該債務人所受時效利益之弊（最高法院108年度台上字第863
    號判決意旨參照）。查，乙○○與○○○等5人係於104年4至5月
    間跟監偷拍甲○○，於同年7月27日將甲○○綁走並強拍裸照，
    惟甲○○迄未對○○○等5人起訴請求損害賠償，堪認甲○○對於○○
    ○等5人之侵權行為損害賠償請求權確已罹於2年消滅時效。
    揆諸前揭說明，乙○○、華威公司為上開時效扣除抗辯則不問
    ○○○等5人是否援用時效利益為抗辯，均應將其等應分擔之債
    務額先行扣除。
　⒉次按連帶債務人就同一債務，對債權人各負全部給付之責，
    債權人得對於連帶債務人中之一人或數人或其全體，同時或
    先後請求全部或一部之給付，此觀民法第272條、第273條規
    定甚明。是連帶債務各債務人各獨立負有清債全部債務之義
    務，使債權人易於實行其權利，以確保債權之受償，強化債
    權之擔保。依同法第276條規定，債權人對連帶債務人中之
    一人消滅時效已完成者，除該債務人應分擔之部分外，他債
    務人仍不免其責任。而連帶債務人內部相互間之義務分擔，
    應依發生連帶債務之原因法律關係為斷，別無法律規定或契
    約之約定時，始依民法第280條前段規定，應平均分擔義務
    。於發生連帶債務之原因法律關係為共同侵權行為時，共同
    侵權行為人之責任自有輕重之別，其內部相互間義務之分擔
    ，應以對原因發生之責任為斷，非一律平均分擔其義務，要
    屬當然之理。查，乙○○指示○○○等5人跟監及偷拍原告，並指
    示○○○等5人將甲○○綁走並偷拍裸照，為上開行為之主導者，
    ○○○等5人則僅負責實際執行，業如前述。若無乙○○起意策劃
    指示，要無系爭侵權行為之發生，是乙○○及○○○等5人就本件
    損害結果之原因力及程度而言，確有輕重之別。乙○○既為上
    開行為之主導者，其對於損害發生之原因力本即為強及重，
    雖其非實際下手實施之人，依其參與系爭侵權行為之程度及
    範圍，應負擔50％之賠償義務，○○○等5人則負擔剩餘50％之賠
    償義務，始為公平適當。則乙○○得因此免除50％之債務額。
    是甲○○得請求乙○○給付之金額為前開損害額之50％即300萬元
    （計算式：600萬元×50％＝300萬元），華盛公司依民法第188
    條規定，就此部分則應連帶給付。乙○○辯以：縱認乙○○有教
    唆○○○等5人為系爭侵權行為，亦應由乙○○與○○○等5人平均分
    攤賠償責任始為適當，即各分攤6分之1云云，於法未合，自
    無可採。
　⒊乙○○雖辯以：乙○○並未教唆○○○等5人對甲○○妨害自由，不應
    負賠償責任，縱認乙○○有教唆行為，實際下手之人亦為○○○
    等5人，不能認定乙○○為主謀而應負較重之賠償責任云云。
    然乙○○教唆○○○等5人為系爭侵權行為乙節，業據本院認定如
    前。且乙○○雖未實際對甲○○下手，而係由○○○等5人為之，但
    其等行為皆係受乙○○教唆所致，乙○○之參與程度及惡性甚深
    ，自屬主謀無訛。是以，乙○○就甲○○所受損害之賠償責任，
    自不應少於○○○等5人，以符公平原則。乙○○此部分所辯，與
    實情不符，要無可採。
　⒋乙○○另辯以：○○○等5人對甲○○之賠償義務已罹於消滅時效為
    由，伊應同免責任，即拒絕甲○○之請求云云。惟○○○等5人與
    乙○○間之內部分攤額，各為50％，業據本院認定如前。且乙○
    ○與○○○等5人本負連帶賠償責任，縱○○○等5人之賠償義務已
    罹於時效，僅係於○○○等5人應分攤之賠償義務額中免除乙○○
    之連帶賠償責任，並不影響或消滅乙○○應負之賠償義務。是
    乙○○此部分所辯，於法有違，亦無可採。
  ㈤從而，乙○○既指示○○○等5人為系爭侵權行為，自屬共同侵權
    ，而應負連帶損害賠償責任，且其與○○○等5人間之內部分攤
    比例，依各自參與之程度，由乙○○負擔50％責任，○○○等5人
    負擔50％責任；乙○○為華盛公司之受僱人，基於職務行為內
    所為系爭侵權行為，華盛公司應與乙○○連帶負賠償責任。
六、綜上所述，甲○○依民法第184條第1項前段、第188條第1項、
    第195條第1項規定，請求乙○○、華盛公司連帶給付300萬元
    ，及其中240萬元部分自刑事附帶民事起訴狀繕本送達翌日
    即106年11月8日（同年月7日送達最後一名上訴人即乙○○，
    見附民卷第17頁送達證書）起至清償日止；另60萬元部分自
    民事附帶上訴狀繕本送達翌日即111年8月20日（同年月19日
    當庭由上訴人收受而送達，見本院卷第193頁）起至清償日
    止，均按週年利率5％計算之利息，為有理由，應予准許；逾
    此部分之請求，即無理由，應予駁回。原審命乙○○、華盛公
    司連帶給付甲○○240萬元及自106年11月8日起至清償日止，
    按週年利率5％計算之利息，尚無違誤，上訴意旨指摘原判決
    此部分不當，求予廢棄改判，並無理由，應駁回其上訴。又
    扣除原審命乙○○、華盛公司應連帶給付之上開本息，乙○○、
    華盛公司應連帶再給付甲○○60萬元，及自111年8月20日起至
    清償日止按週年利率5％計算之利息部分，原審未及審酌甲○○
    於本院所為系爭侵權行為尚包括跟監偷拍行為之主張（見本
    院卷第399頁），及乙○○犯後態度惡劣，遲未與甲○○達成和
    解，暨兩造之學經歷、家庭、工作狀況等情，而為甲○○此部
    分敗訴之判決，尚有未洽，附帶上訴意旨指摘原判決此部分
    不當，求予廢棄改判，為有理由，爰由本院廢棄改判如主文
    第3項所示。至原審就附帶上訴超過上開應予准許部分（即4
    0萬元），為甲○○敗訴之判決，並無不合，附帶上訴意旨指
    摘原判決此部分不當，求予廢棄改判，為無理由，應駁回此
    部分附帶上訴。本判決所命給付，兩造均陳明願供擔保請求
    宣告准免假執行，經核均無不合，分別酌定相當擔保金額准
    許之。
七、本件事證已臻明確，兩造其餘之攻擊或防禦方法及所用之證
    據，經本院斟酌後，認為均不足以影響本判決之結果，爰不
    逐一論列，附此敘明。
八、據上論結，本件上訴無理由，附帶上訴一部有理由、一部無
    理由，判決如主文。
中　　華　　民　　國　　111 　年　　12　　月　　13　　日
                  民事第五庭    審判長法　官  黃綵君
　　　　　　　　　　　　　　          法　官  吳崇道
　　　　　　　　　　　　　　　        法　官  楊珮瑛
正本係照原本作成。
兩造20日內均得上訴。
如不服本判決，應於收受送達後20日內向本院提出上訴書狀，其
未表明上訴理由者，應於提出上訴後20日內向本院補提理由書狀
（均須按他造當事人之人數附繕本）。因疫情而遲誤不變期間，
得向法院聲請回復原狀。
上訴時應提出委任律師或具有律師資格之人之委任狀；委任有律
師資格者，另應附具律師資格證書及釋明委任人與受任人有民事
訴訟法第466條之1第1項但書或第2項所定關係之釋明文書影本。
如委任律師提起上訴者，應一併繳納上訴裁判費。

                                      書記官  金珍華
　　　　　　　　　　　　　　　　　　　
中　　華　　民　　國　　111 　年　　12　　月　　13　　日